【裁判字號】    90,交上易,80
【裁判日期】    891206
【裁判案由】    過失傷害
【裁判全文】
臺灣高等法院刑事判決                              九十年度交上易字第八號
    上  訴  人  臺灣桃園地方法院檢察署檢察官
    被      告  甲○○
右上訴人因被告過失傷害案件，不服臺灣桃園地方法院八十九年度交易字第四六三號
，中華民國八十九年十二月六日第一審判決（起訴案號：臺灣桃園地方法院檢察署八
十九年度偵字第一四二八一號）提起上訴，本院判決如左：
    主  文
原判決撤銷。
甲○○因過失傷害人，處拘役伍拾伍日，如易科罰金，以佰元折算壹日。
    事  實
一、甲○○於民國八十九年三月十一日下午六時五分許，騎乘車牌號碼ＦＸＤ─八八
    八號機車後載友人洪銘鴻，沿桃園縣中壢市○○路轉五族街往民族路方向行駛，
    原應注意車輛行駛時，駕駛人應注意車前狀況，且隨時採取必要之安全措施，且
    依當時情形，又無不能注意之情事，竟疏於注意，於行經桃園縣中壢市○○○街
    一三五號前，適因行人羅葉金妹在上開劃有雙黃實線之路段，違規穿越馬路欲返
    家，並站立於該道路雙黃實線附近，嗣為閃避對向駛來之小客車而往後退，而停
    站於甲○○所行駛之車道上，甲○○因疏於注意車前狀況，致撞及已違規穿越馬
    路而站立於其行駛車道之羅葉金妹，致羅葉金妹倒地，因而受有頭部外傷合併腦
    震盪、第一腰椎壓迫性骨折及左下肢撕裂傷等傷害。
二、案經羅葉金妹訴由桃園縣警察局中壢分局移送台灣桃園地方法院檢察署檢察官偵
    查起訴。
    理  由
一、訊據被告甲○○固坦承有於上揭時、地，騎乘車牌號碼ＦＸＤ─八八八號機車發
    施車禍，惟矢口否認有何過失傷害犯行，辯稱當時羅葉金妹站在雙黃線道路上，
    後來他為了閃避對向的來車，突然往後退，我反應不及才撞到羅葉金妹，我並無
    過失，我當時有減速，我騎的車速如果過快的話，被害人的傷勢不會這麼輕云云
    ，然查前揭事實，業據被害人羅葉金妹於警訊時指訴綦詳，且被告於承辦本案之
    員警黃慶東訊問本件車禍發生經過時，亦坦認當時係因與汽車會車，而未注意前
    方動態致發生車禍，且交通事故調查表所記載的肇事經過，是根據雙方當事人所
    描述所記載的等情，業據證人即承辦員警黃慶東證述明確（見原審八十九年十一
    月八日筆錄，原審卷第十三頁），被告於警訊時亦坦認：我看見羅葉金妹時，已
    僅距約一、二公尺，煞車已經來不及了等語，足見其未注意車前狀況及隨時採取
    必要之安全措施，復有道路交通事故調查表、照片二幀及壢新醫院所出具之診斷
    證明書乙紙在卷足稽，又按汽車（含機車）行駛時，駕駛人應注意車前狀況，並
    隨時採取必要之安全措施，道路交通安全規則第九十四條第三項規定甚明，被告
    騎乘機車自應遵守上開規定，負起其注意義務，而依當時情形亦無不能注意之情
    事存在，有上開調查報告表及照片二幀在卷足稽，是被告顯無不能注意之情事，
    詎其竟疏於注意，致閃煞不及，而撞及被害人羅葉金妹，其就本件事故之發生有
    過失甚為明確，雖被害人羅葉金妹違規穿越道路，就本件事故之發生同有過失，
    此亦經證人即被告所搭載之乘客洪銘鴻證稱被害人羅葉金妹當時因閃避對向來車
    ，有後退約五十至七十公分，致發生本件車禍等語證明屬實，惟究未能據以解免
    被告疏失之咎，而被害人羅葉金妹確實因本件事故致受有頭部外傷合併腦震盪、
    第一腰椎壓迫性骨折及左下肢撕裂傷等傷害，被害人之受傷結果與被告之過失行
    為間顯有相當因果關係，被告自應負過失致人受傷之責，又被害人家屬乙○○雖
    指稱：羅葉金妹因發生本件車禍而於八十九年八月六日死亡云云，然查依被害人
    家屬乙○○所附之天成醫院出具診斷證明書其上載明羅葉金妹之病狀係背痛就醫
    ，及陳漢熹診所出據之羅葉金妹死亡證明書其上載明，羅葉金妹死亡之疾病係淋
    巴腫瘤，分別有該醫院之診斷證明書及死亡證明書在卷可憑，足見被害人羅葉金
    妹係於八十九年八月六日係因淋巴腫瘤死亡，尚難謂與本件被告因騎乘機車肇事
    ，有何相當因果關係，自不能為被告更不利之認定，被告前開所辯，無非卸責詞
    ，不足採信，本件事證明確，被告犯行洵堪認定。
二、核被告所為，係犯刑法第二百八十四第一項前段之過失傷害罪，又被告行為後，
    刑法第四十一條之規定，業經於九十年一月四日修正，並經總統於九十年一月十
    日公布，依法於九十年一月十二日生效，而修正後之刑法第四十一條第一項之規
    定「犯最重本刑為五年以下有期徒刑以下之刑之罪，而受六個月以下有期徒刑之
    宣告，因身體、教育、職業、家庭之關係或其他正當事由，執行顯有困難者，得
    以一元以上三元（業據罰金罰鍰提高標準條例第二條前段規定，就其原定數額提
    高為一百倍折算一日）以下折算一日，易科罰金，但確因不執行所宣告之刑，難
    收矯正之效，或難以維持法秩序者，不在此限」，對於被告並無不利，依刑法第
    二條第一項前段之規定，適用裁判時之新法。
三、公訴人依告訴人之家屬乙○○具狀請求上訴意旨略以被告甲○○事後拒絕賠償，
    原審僅判決被告拘役伍拾伍日，並得易科罰金，量刑過輕等，查被告陳稱事發後
    到原審我都有試圖和解，也到調解委員會聲請調解，但羅先生三次都不到，後來
    我也請學校的教授幫我談和解，在多次到傷者處探望時，被害人說等他的身體好
    一點再談及在原審時，羅先生開出二百萬元，我是一個學生，無法負擔等，乙○
    ○亦稱調解當時因為羅葉金妹住在長庚醫院，無法出席，他說教授到我家來要談
    調解，這是原審開庭後才來的等，足見被告有試圖和解之行為，雖雙方有差距，
    但此為民事之問題，可依法另為主張，乙○○亦已依法提起附帶民事，再原審已
    就被告與告訴人雙方之過失程度、所生之危害、被告犯後態度等一切情狀及就法
    定本刑之規定等審酌而量處被告拘役伍拾伍日，並依法諭知得易科罰金之折算標
    準，尚屬妥適，是公訴人之上訴為無理由，原審據以論罪科刑，原非無見，惟就
    前開法律之修正不及適用而有未洽，仍應由本院將原判決撤銷改判，爰審酌被告
    與告訴人雙方之過失程度、所生之危害及被告犯後態度等一切情狀，量處如主文
    所示之刑，並諭知易科罰金之折算標準。
據上論斷，應依刑事訴訟法第三百六十九條第一項前段、第三百六十四條、第二百九
十九條第一項前段，刑法第二百八十四條第一項前段、第四十一條第一項、第二條第
一項前段，罰金罰鍰提高標準條例第一條前段、第二條判決如主文。
本案經檢察官陳文禮到庭執行職務。
中    華    民    國      九十    年       三       月      二十九      日
                          臺灣高等法院交通法庭
                              審判長法  官  蔡  永  昌
                                    法  官  陳  榮  和
                                    法  官  許  宗  和
右正本證明與原本無異。
不得上訴。
                                    書記官  廖  艷  莉
中    華    民    國     九十     年        四      月         二       日
附錄：本案論罪科刑法條全文
刑法第二百八十四條
因過失傷害人者，處六月以下有期徒刑、拘役或五百元以下罰金。致重傷者，處一年
以下有期徒刑、拘役或五百元下罰金。
從事業務之人，因業務之過失傷害人者，處一年以下有期徒刑、拘役或一千元以下罰
金。致重傷者，處三年以下有期徒刑、拘役或二千元以下罰金。


司法院資訊處製作；財團法人民間司法改革基金會備份。
